臺灣苗栗地方法院交通事件裁定　　　　100年度交聲字第204號
原處分機關　交通部公路總局新竹區監理所苗栗監理站
異　議　人
即受處分人　鄭明郎
上列異議人即受處分人因違反道路交通管理處罰條例案件，對於
交通部公路總局新竹區監理所苗栗監理站於民國100 年4 月1 日
所為之竹監苗字第裁54-F00000000號處分（原舉發案號：苗縣警
交字第F00000000 號），聲明異議，本院裁定如下：
    主  文
異議駁回。
    理  由
一、原處分意旨略以：異議人即受處分人鄭明郎所有車牌號碼33
    33-FH 號自用小客車，於民國100 年1 月27日17時25分許行
    經苗栗縣竹南鎮台61線（西濱公路）91公里處，為苗栗縣警
    察局交通警察隊員警舉發「駕車行經有燈光號誌管制之交岔
    路口闖紅燈」違規；嗣異議人於舉發單所載應到案時間內到
    案表示不服舉發，經原處分機關函請舉發單位調查結果，仍
    認異議人有上開違規行為，乃依道路交通管理處罰條例第53
    條第1 項、第63條第1 項第3 款暨違反道路交通管理事件統
    一裁罰基準及處理細則第41條第4 項規定，於100 年4 月1
    日裁處異議人罰鍰新臺幣（下同）2,700 元，並記違規點數
    3 點，原處分並無不法等語。
二、異議意旨略以：異議人駕車行經台61線（西濱公路）91公里
    處（側車道與博愛街口）時，因該路段施工封閉快慢車道之
    路口，直至施工路段終點看到快車道標示「左右轉車輛行駛
    側車道」，直覺誤認側車道開放左右轉，為此向法院聲明異
    議，請求撤銷原處分等語。
三、按汽車駕駛人，行經有燈光號誌管制之交岔路口闖紅燈，處
    新臺幣（下同）1,800 元以上5,400 元以下罰鍰，又汽車駕
    駛人，有違反道路交通管理處罰條例第53條情形者，除依原
    條款處罰鍰外，並記違規點數3 點，道路交通管理處罰條例
    第53條第1 項、第63條第1 項第3 款，分別定有明文。又汽
    車駕駛人之行為有闖紅燈之情形，當場不能或不宜攔截製單
    舉發者，得逕行舉發；前項逕行舉發，應記明車輛牌照號碼
    、車型等可資辨明之資料，以汽車所有人為被通知人製單舉
    發，道路交通管理處罰條例第7 條之2 第1 項第1 款、第4
    項規定甚明。再按本條例之處罰，受舉發違反道路交通管理
    事件之受處罰人，認為受舉發之違規行為應歸責他人者，應
    於舉發違反道路交通管理事件通知單應到案日期前，檢附相
    關證據及應歸責人相關證明文件，向處罰機關告知應歸責人
    ，處罰機關應即另行通知應歸責人到案依法處理，逾期未依
    規定辦理者，仍依本條例各該違反條款規定處罰，道路交通
    管理處罰條例第85條第1 項亦定有明文。
四、經查：
(一)、按關於「闖紅燈」之認定：1.車輛面對圓形紅燈時仍逕予穿
    越路口至銜接路段，含左轉、直行、迴轉及右轉（依箭頭綠
    燈允許行駛者除外）即視為闖紅燈之行為；2.有繪設路口範
    圍者：車輛無視於紅燈警示，有穿越路口之意圖，而車身已
    伸入路口範圍亦視同闖紅燈；3.目前交岔路口已繪設網狀黃
    線區者暫以該範圍視作路口，業經交通部於82年4 月22日以
    交路字第009811號函釋甚明。又「微電腦闖紅燈及測速自動
    照相設備」感應線圈係埋設於路面，其主機控制單元，除設
    定時間調整及啟動照相各設定單元外，微電腦控制單元，係
    與路口行車管制號誌時向、週期、時比等同步設定，倘號誌
    燈號為綠燈時則執行超速照相，並由微電腦控制單元運算車
    輛行經感應線圈距離所需時間換算速度，而號誌燈號為紅燈
    時則執行闖紅燈照相，合先敘明。
(二)、異議人於上揭時、地，駕駛車號3333-FH 號自用小客車為警
    舉發「駕車行經有燈光號誌管制之交岔路口闖紅燈」違規乙
    節，有原舉發單位即苗栗縣警察局苗縣警交字第F00000000
    號舉發違反道路交通管理事件通知單1 份暨採證照片2 張在
    卷足憑。
(三)、觀諸卷附之採證照片（見本院卷第9 頁，下稱該頁），違規
    照片第2 行左側「1Y49」之1 表示違規車輛進入路口時為第
    1 車道（內側車道），Y49表示紅燈亮起前黃燈已亮4.9秒；
    右側代碼「R 」表示紅燈秒數時間。當號誌轉變為紅燈時，
    車輛輪胎必須壓到感應線圈，自動照相設備始啟動並拍下第
    1 張舉發照片；若車輛繼續前行，自動照相設備則拍下第2
    張舉發照片。因此，該頁上方第1 張照片顯示異議人所有之
    上開車輛行駛在內側車道上，其車行方向之號誌係紅燈，且
    紅燈亮起第9.8 秒時，異議人所駕駛前開車輛之前、後車輪
    均已超越停止線。而該頁下方第2 張照片顯示紅燈亮起第11
    .0秒時，異議人所有之上開車輛已行駛過停止線欲行左轉，
    可見異議人車輛在號誌變為紅燈時仍有向前駛行並保持行進
    之舉措等情明確。
(四)、又本件微電腦闖紅燈監視系統設備係屬感應式線圈闖紅燈照
    相設備，其型號為「36 MSG-T」，序號為「2264」，出廠年
    份為西元2009年。而國內經濟部標準檢驗局雖未有檢定該儀
    器之技術及訂定針對本件類型設備的檢定檢查技術規範，然
    查該儀器業經荷蘭海蓮市凱速米特公司檢驗合格，且保固期
    為5 年等情，有荷蘭原廠出廠/ 檢驗證明及凱速米特公司致
    代理商志伸股份有限公司之證明各1 份在卷可稽（見本院卷
    第31至36頁）。上開感應式線圈闖紅燈照相設備於出廠時既
    經檢驗合格，則本件所使用之闖紅燈自動照相設備，其準確
    度及正確性應無疑慮。
(五)、再按違反行政法上義務之行為非出於故意或過失者，不予處
    罰，行政罰法第7 條第1 項定有明文。且人民違反法律上之
    義務而應受行政罰之行為，法律無特別規定時，雖不以出於
    故意為必要，仍須以過失為其責任條件。但應受行政罰之行
    為，僅須違反禁止規定或作為義務，而不以發生損害或危險
    為其要件者，推定為有過失，於行為人不能舉證證明自己無
    過失時，即應受處罰，司法院大法官會議著有釋字第275 號
    解釋文可供參照。是以，縱使違反行政法上義務之行為人主
    觀上非出於故意而為，但若不能證明其無過失，即應推定為
    有過失，並據以論處應有之行政處罰。異議人雖以前詞置辯
    ，然依證人即本件舉發警員徐錦保到庭具結證稱略以：「（
    本件違規是你舉發的？）是」、「（該路口有無監視器錄影
    ？）有」、「（該路口紅綠燈之時相變為何？就北上車道而
    言）該路口北上禁止左轉南下，南下車道可以左轉往博愛街
    方向。所以異議人是不可能迴轉的，若左轉，就違規」等語
    （見本院100 年6 月22日），足見上開路口之北上車道於號
    誌燈顯示紅燈時，係禁止左轉及迴轉南下。而異議人於本院
    調查時，亦自承其有於紅燈亮起時超越停止線之事實，且陳
    稱係看到南下的車輛左轉，誤認為北上的車也可以左轉，當
    時以為燈號故障才未顯示左右轉之綠燈燈號等語（見本院卷
    第24頁背面）。而依其提出之現場照片觀之（見本院卷第6
    頁），該路段固於開放路口前設置「左右轉車輛行駛側車道
    」之告示牌，惟其僅在指示駕駛人欲左轉或右轉時，應靠側
    邊車道行駛，並非准許駕駛人可於紅燈亮起時逕行左轉或右
    轉。是異議人於該路口之號誌燈未顯示紅燈左轉之指示下逕
    自前行並左轉，因而造成本件違規，洵屬有過失而可歸責於
    己甚明，其前開所辯，經核並無依據，尚難採為對其有利之
    認定。
(六)、異議人既未就執勤員警之舉發如何有誤，提出相關證據以供
    本院調查，復未依道路交通管理處罰條例第85條第1 項之規
    定，檢附相關證據及應歸責人相關證明文件，向處罰機關告
    知應歸責人，則原處分機關以上開車輛之所有人即異議人為
    處罰對象，核無違誤。從而，異議人有於上述時、地駕車行
    經有燈光號誌管制之交岔路口闖紅燈行為，且經合法舉發一
    事堪予認定，本件事證明確，應依法論科。
五、綜上所述，本件異議人既有上開駕車行經有燈光號誌管制之
    交岔路口闖紅燈之違規行為，原處分機關依道路交通管理處
    罰條例第53條第1 項、第63條第1 項第3 款之規定及違反道
    路交通管理事件統一裁罰基準表，裁處異議人罰鍰2,700 元
    ，並記違規點數3 點，核無違法或不當之情事，聲明異議意
    旨仍執前詞，任意指摘原處分，並無理由，應予駁回。
六、據上論斷，應依道路交通管理處罰條例第87條第2 項，道路
    交通案件處理辦法第18條，裁定如主文。
中    華    民    國   100    年    6     月    30    日
                  交通法庭  法  官  周靜妮
以上正本證明與原本無異。
如不服本裁定應於送達後5 日內向本院提出抗告狀。
                            書記官  巫  穎
中    華    民    國   100    年    6     月    30    日